【裁判字號】    97,訴,106
【裁判日期】    970815
【裁判案由】    公共危險等
【裁判全文】
臺灣高雄地方法院刑事判決               97年度訴字第106號
公  訴  人  臺灣高雄地方法院檢察署檢察官
被      告  丁○○
                    （現於臺灣高雄第二監獄執行中）
指定辯護人  本院公設辯護人  黃秋葉
上列被告因公共危險等案件，經檢察官提起公訴（96年度偵緝字
第3929號、第3930號），本院判決如下：
    主  文
丁○○犯毀損他人物品罪，累犯，處有期徒刑肆月。又犯毀損他
人物品罪，累犯，處有期徒刑肆月。又犯恐嚇危害安全罪，累犯
，處有期徒刑壹年貳月，扣案之大龍炮空管壹支沒收。應執行有
期徒刑壹年捌月，扣案之大龍炮空管壹支沒收。
    事  實
一、丁○○前因竊盜案件，經本院以93年度易字第344 號判處有
    期徒刑10月確定，於民國94年12月20日縮刑期滿執行完畢。
二、詎丁○○未知警惕，因與黃仁義間有所嫌隙，懷恨在心，竟
    分別為下列之行為：
(一)基於毀損犯意，於96年6 月1 日下午6 時40分前某時，至黃
    仁義及其母甲○○位於高雄縣鳳山市○○路27巷10號（起訴
    書誤載為10樓）住處前，接續持門前盆栽朝屋內摔砸洩憤，
    致甲○○所有之盆栽破碎損壞、住處之鐵捲門及鋁製紗門則
    因部分破損及變形而不堪使用，均足生損害於甲○○。
(二)猶不肯罷休，另起毀損犯意，再於96年6 月18日下午4 時10
    分前某時，重回黃仁義及甲○○上址住處，接續以徒手破壞
    該屋之鐵捲門，及撿拾石塊分自鐵捲門及房間窗外，朝屋內
    摔砸，致甲○○所有之鐵捲門、鋁質紗門、落地窗、玻璃窗
    、茶几玻璃、電視、櫃子及蓮花玉等物品，俱因部分破損而
    不堪使用，均足生損害於甲○○。
(三)復變本加厲，另起恐嚇犯意，於96年7 月11日凌晨4 時20分
    前某時，騎乘車牌號碼YMU －511 號（起訴書誤載為YUM －
    511 號）重機車前往甲○○上址住處，並在屋外巷道上將其
    事先購買之大龍炮（鞭炮）1 支點燃，朝該屋鐵捲門發射後
    ，隨即騎乘機車逃離現場，以該加害生命、身體及財產之惡
    害通知，使黃仁義、甲○○均心生恐懼，致生危害於二人。
    惟上開鐵捲門於丁○○前次毀損後，雖經維修，然因門片變
    形，無法與中柱密合，存有縫隙，致丁○○所燃放大龍炮之
    火星濺入屋內，引燃紗窗、客廳茶几上之書籍、紙張及茶几
    旁之垃圾桶，而起火燃燒。適有住於對面之鄰人丙○○聽聞
    鞭炮響聲，出門查看，發現丁○○騎乘機車正欲離去，復見
    甲○○屋內發出火光及煙霧，隨即記明車號，通報消防隊並
    協助撲滅火勢。嗣因甲○○逐次報警處理，經警循線查獲。
三、案經甲○○訴由高雄縣政府警察局鳳山分局報請臺灣高雄地
    方法院檢察署檢察官偵查起訴。
    理  由
一、證據能力之判斷─
    本判決所引用據以認定事實之證據資料，其中關於傳聞證據
    部分，除符合刑事訴訟法第159 條之1 至4 或其他傳聞例外
    之規定，本有證據能力外，其餘均經當事人及辯護人於審理
    中同意作為證據（本院卷第255-256 頁），本院審酌各該證
    據作成之情況，認以之為證據均無不當，依同法第159 條之
    5 第1 項規定，均得作為證據，合先敘明。
二、認定事實所憑證據及理由─
    訊據被告丁○○坦認全部毀損犯行，惟堅詞否認有何公訴意
    旨所指放火燒燬現供人使用住宅未遂之犯行，辯稱：燃放大
    龍炮僅為警告黃仁義，並無放火燒燬住宅之故意等語。辯護
    人則稱：被告應無燃放大龍炮可能致燒毀住宅之認識，請改
    依恐嚇危安及失火燒燬住宅以外之物品罪論處等語。經查：
(一)毀損部分：
    前開二次毀損部分之事實，業據被告於本院審理中坦承不諱
    （本院卷第252-253 頁、第292 頁、第305 頁），且經告訴
    人甲○○於警詢及本院審理中證述綦詳（警一卷第3-4 頁、
    第7-8 頁；本院卷第297 頁），互核大致相符。復有指認照
    片2 幀、現場採證照片13幀在卷可稽（警一卷第6 頁、第10
    頁、第22-24 頁）。被告關於此部分之自白，既有上開卷證
    可佐，自堪採為論科之依據，其確有如事實欄二、（一）、
    （二）所示二次毀損告訴人甲○○住處內物品之犯行，均堪
    認定。
(二)恐嚇危安部分：
  1.被告雖於本院審判程序中，辯稱大龍炮係朝上空發射云云，
    惟其於本院準備程序中，已坦認係於如事實欄二、（三）所
    示時、地，朝甲○○住處鐵門燃放大龍炮，並隨即騎車離去
    等情（本院卷第252-253 頁）。而上開住宅於被告燃放大龍
    炮後，屋內紗窗、客廳茶几上之書籍、紙張及茶几旁之垃圾
    桶等物隨即起火燃燒，因鄰人丙○○聽聞鞭炮響聲而出門查
    看，發現被告騎乘機車正欲離開，復見甲○○屋內發出火光
    及煙霧，隨即記明被告所騎機車之車號YMU －511 號，並通
    報消防隊及協助撲滅火勢等情，亦據證人丙○○於本院審理
    中證述明確（本院卷第300 頁），並有高雄縣政府消防局出
    具之火災原因調查報告書1 份（含火災原因調查報告摘要、
    現場勘查紀錄及原因研判、觀察紀錄、起火處物品配置圖、
    消防隊拍攝照片位置圖各1 份及消防隊員於火場所攝照片14
    幀。詳警二卷第15-35 頁）、車籍查詢基本資料1 份、員警
    於現場所攝照片8 幀在卷可參（警卷第40頁、第44 -47頁）
    ，另有大龍炮燃餘空管1 支扣案為憑（偵三卷第3 頁；本院
    卷第317-319 頁、第322 頁），此部分之事實已堪認定。
  2.而觀諸上開火災原因調查報告書之記載：本案起火戶為高雄
    縣鳳山市○○路27巷10號，依據現場火流狀態及鑑識人員現
    場勘查結果，客廳桌面上紙張、書本燃燒後碳化成灰燼，紗
    門倒塌在客廳桌面上，紗網有燒熔痕跡，客廳之垃圾桶內紙
    張燃燒成灰燼，其餘物品均保持完整，研判起火處為客廳桌
    面上及垃圾桶附近。而客廳桌面並無放置自燃性物品，亦無
    電源線經過，僅桌面書本、紙張及垃圾桶有燃燒痕跡，綜合
    研判起火原因以人為明火點燃引起火災之可能性較大等語（
    警二卷第18頁、第20-22 頁），核與消防隊員於現場採證之
    照片所示情形相符（同卷第28-34 頁），依其時間上之關係
    ，及除被告燃放鞭炮外，當時現場別無其他火源，足認上開
    住宅內紗門、客廳茶几上書籍、紙張及茶几旁垃圾桶等物，
    均係因被告所點放之鞭炮所引燃無誤。
  3.然被告於本院準備程序中供稱：我是因為黃仁義先前曾將我
    父親之雙手打斷，一口氣吞不下去，才到他家去點鞭炮要嚇
    他。我是從門外將鞭炮放在地上點燃，朝他家的鐵捲門射去
    ，我不知道鞭炮會噴進去屋內，也沒想到會造成火災等語（
    本院卷第253 頁）。而證人丙○○於本院審理中證稱：我住
    在甲○○住處之正對面，甲○○住處之3 片鐵捲門，於本件
    火災前，僅居中那片在靠近左方中柱處，門片有凹陷而無法
    與中柱密合，位置在靠近地板附近，縫隙不大，鐵捲門仍可
    拉下而與地面密合，該縫隙無法放入扣案之大龍炮空管。當
    日凌晨我正在準備要賣的早點，突然聽見「碰」的一聲，出
    來看見有個男子騎機車離開，我跑出來看時，甲○○住處之
    鐵捲門已有火光及冒煙，我沒有看見放火過程，我把機車之
    車號記下交給警方，有沒有放火我不知道等語（本院卷第29
    9-300 頁）；證人甲○○亦到庭證稱：我住處的鐵捲門於火
    災前已修理好，當時鐵捲門是拉下至地面的狀態，後來消防
    隊有撬開鐵捲門救火等語（本院卷第295 頁）。
  4.雖依消防隊員與員警分別於現場所攝照片顯示，上址住宅之
    3 片鐵捲門，居中之門片已遭撬開，空隙大小足容一名成年
    人通過（警二卷第28頁、第47頁），惟於審判中經提示上開
    警二卷第28頁之照片供證人甲○○、丙○○辨識，二人均證
    述該鐵捲門於火災前並非如照片所顯示之狀態，甲○○稱該
    鐵捲門已修復且已拉下至地面；丙○○證則稱僅居中之門片
    稍有凹陷而無法與中柱密合，業如前述。況依上開照片所示
    ，當時天色已明亮，鐵捲門內未見任何火光或煙霧，門外更
    已圍起黃色封鎖線（警二卷第28頁、第47頁），顯見係於事
    後所拍攝無誤，惟依證人甲○○所述該鐵捲門於火災前既已
    修復，且係拉下至地面的狀態，消防隊員欲入內救火，自須
    破門而入，況證人甲○○更已證稱：消防隊有撬開鐵捲門救
    火等語（本院卷第295 頁），足認上開鐵捲門本係完好且拉
    至地面，係因消防隊員欲入內救火，而將居中之門片撬開如
    上開照片所示情形甚明。
  5.又證人丙○○雖於本院審理中另證稱：我當天看見鐵捲門內
    有火光及煙霧時，鐵捲門已經損壞，門片與中柱間之空隙，
    比平常所見為大，可供一人進入屋內等語，惟又證稱：我聽
    見「碰」一聲前，並未聽見有何敲打或拉動鐵捲門之聲響等
    語（本院卷第300 頁）。而依案發時間約為清晨4 時許，證
    人丙○○在上址住宅正對面，僅一巷之隔，如於被告燃放鞭
    炮前，該鐵捲門有遭任何拉動或撬開之破壞行為，其聲必響
    ，證人丙○○應無毫未聽聞之理，且其係於聽聞燃放鞭炮聲
    響後，始出門查看，尚難證明被告於燃放鞭炮前，有何破壞
    鐵捲門或利用鐵捲門已遭破壞而出現較大空隙，始朝空隙內
    發射鞭炮以縱火，應認告訴人甲○○上開住處內紗窗、客廳
    茶几上之書籍、紙張及茶几旁之垃圾桶，應係因被告所點燃
    朝鐵捲門發射之鞭炮，火星濺入屋內而引燃起火。
  6.而上開住宅之鐵捲門既於案發前業經修復，且經拉下至地面
    ，雖居中之鐵捲門片與中柱間無法密合，而略有縫隙，惟尚
    不足容扣案之大龍炮空管通過，即難以將大龍炮點燃後擲入
    屋內；又大龍炮內火藥爆炸之威力雖小，惟如手持鞭炮外管
    瞄準縫隙點燃發射，極有可能將手或身體其他部位炸傷，且
    近距離爆炸之聲響亦足使聽力無法負荷，對於自身顯有高度
    之危險。況縱火方式甚多，倘被告確有放火燒燬告訴人甲○○及其子黃仁義住處之意，衡情定當選擇較為有效之方式為
    之，不致於無其他助燃物之情形下，僅以爆炸威力較小之大
    龍炮，自屋外點燃朝鐵捲門發射之方式縱火，尚難以其朝鐵
    捲門燃放發射大龍炮，遽認有放火燒燬住宅之故意。
  7.參以被告於本次燃放鞭炮前，已因懷恨告訴人甲○○之子黃
    仁義，而有上開二次前往告訴人住處毀損物品洩憤之行為，
    足見本次朝告訴人住處鐵捲門燃放發射鞭炮之舉，顯屬餘恨
    未消，其於本院審理中供稱：我是要警告甲○○告訴人之子
    黃仁義，才到他住處點大龍炮嚇他等語（本院卷第253 頁、
    第29 2頁），尚堪採信。此外，亦無其他積極證據足資證明
    被告係於破壞上開鐵捲門後，再朝屋內發射大龍炮；或其確
    有放火燒燬現供人使用住宅犯意，應認其係基於恐嚇危害安
    全之犯意，點燃大龍炮並朝鐵捲門發射，並無放火燒燬住宅
    犯意。而告訴人甲○○及其子黃仁義之上開住處突遭被告自
    外燃放大龍炮朝鐵捲門發射，衡情自能感受生命、身體及財
    產之惡害通知，因此心生畏怖，顯已致生危害於安全無疑。
  8.另依社會通常觀念，如朝拉下至地面之鐵捲門發射大龍炮，
    所生火花因鐵捲門阻隔，當無濺入屋內引燃物品而失火之虞
    ，而被告係朝鐵捲門發射鞭炮，又非明知該鐵捲門存有縫隙
    ，其客觀上即難課予應防免火花濺入屋內之注意義務；主觀
    上又無預見火花可能濺入屋內以致失火，亦難認被告對於燒
    燬住宅內上開物品有何違反注意義務或預見結果發生而確信
    其不發生之過失，自難遽認其上開燃放大龍炮之恐嚇危安行
    為，同時存有失火之過失，併予敘明。
(三)綜上所述，本件事證明確，被告上開毀損及恐嚇危安犯行，
    均堪認定，應予依法論科。
三、論罪科刑之理由─
(一)核被告丁○○所為：如事實欄二（一）、（二）所示之行為
    ，均係犯刑法第354 條前段之毀損他人物品（盆栽、玻璃窗
    部分），及同條後段之致令他人物品不堪用罪（鐵捲門、鋁
    質紗門、落地窗、茶几玻璃、電視、櫃子及蓮花玉部分）；
    如事實欄二、（三）所示之行為，則係犯刑法第305 條之恐
    嚇危害安全罪。公訴意旨認被告此部分係基於放火故意，而
    論以刑法第173 條第3 項、第1 項之放火燒燬現供人使用住
    宅未遂罪，容有未恰，惟被告燃放大龍炮朝告訴人住處發射
    之社會基本事實既為同一，爰變更起訴法條予以審理。被告
    於同一日時、在同一處所，持盆栽朝屋內摔砸鐵捲門、鋁製
    紗門；及於另一日時，復在同一處所，徒手破壞鐵捲門、撿
    拾石塊摔砸鋁質紗門、落地窗、玻璃窗、茶几玻璃、電視、
    櫃子及蓮花玉等毀損他人物品及致令他人物品不堪等複數行
    為，各係出於同一毀損犯意，於密接時空內所為，分屬接續
    犯，各應論以情節較重之毀損他人物品一罪。於不同日時所
    犯之二次毀損罪，時間相隔近20日，難謂於密接時地所為，
    應認係分別起意，而予分論併罰。至其以同一燃放鞭炮朝住
    宅發射之行為，同時恐嚇告訴人甲○○及其子黃仁義，致生
    危害於二人之安全，為想像競合犯，僅論以一恐嚇危安罪。
    所犯恐嚇危安罪與上開二毀損罪間，犯意各別，行為互殊，
    應予分論併罰。又被告前有如事實欄第一段所示犯罪科刑及
    執行情形，有臺灣高等法院被告前案紀錄表1 份在卷可按（
    本院卷第313 頁）。其於受徒刑之執行完畢後，5 年以內故
    意再犯本件有期徒刑以上之三罪，均為累犯，應依刑法第47
    條第1 項之規定，分別加重其刑。
(二)爰審酌被告因認告訴人甲○○之子黃仁義曾傷害其父，竟分
    別至告訴人住處毀損物品二次，另以燃放大龍炮朝告訴人住
    宅鐵捲門發射方式而為恐嚇，致引發火警，不僅損害告訴人
    之財產及居住安寧，復影響公共安全，更使告訴人終日恐懼
    ，嚴重危害治安，惡性非輕，且犯罪情節重大，所生危害亦
    鉅。於本院審判程序中又翻異前詞，辯稱係朝空中發射大龍
    炮云云，且迄未與告訴人達成和解，不曾賠償損失，更從未
    表達任何歉意，甚至於審判中已聽聞告訴人稱：「若被告有
    心懺悔，我可以原諒他。若沒有懺悔，我每天過得提心吊膽
    」等語，竟仍陳稱：「不一定是她兒子自己放火」、「隨便
    怎麼判」、「我要告他兒子」等語（本院卷第306-307 頁）
    ，惡言相向，顯見毫無悔意，犯罪後態度甚為惡劣，檢察官
    於起訴書末段建議從重量處，非屬無據；惟念其始終坦認毀
    損部分犯行，復因深信告訴人之子曾傷害其父，恨意執著難
    消之犯罪動機，及其犯罪目的、手段、與被害人關係等一切
    情狀，分別量處如主文所示之刑，並定其應執行之刑，以資
    警懲。
(三)末查，扣案之大龍炮燃餘空管1 支，係屬被告所有供犯恐嚇
    危安罪所用之物，業據其供明在卷（本院卷第303 頁），應
    依刑法第38條第1 項第2 款之規定，於該罪項下宣告沒收。
據上論斷，應依刑事訴訟法第299 條第1 項前段、第300 條，刑
法第305 條、第354 條、第55條、第47條第1 項、第38條第1 項
第2 款、第51條第1 項第5 款，刑法施行法第1 條之1 ，判決如
主文。
本案經檢察官乙○○到庭執行職務。
中    華    民    國    97    年    8     月    15    日
                  刑事第六庭    審判長法  官  曾逸誠
                                      法  官  陳思睿
                                      法  官  林柏壽
以上正本證明與原本無異。
如不服本判決應於收受本判決後10日內向本院提出上訴書狀，並
應敘述具體理由，如未敘述上訴理由者，應於上訴期間屆滿後20
日內補提理由書狀於本院（均須按他造當事人之人數附繕本）「
切勿逕送上級法院」。
中    華    民    國    97    年    8     月    18    日
                                      書記官  林國龍
附錄本案論罪科刑法條：
刑法第305 條（恐嚇危害安全罪）
以加害生命、身體、自由、名譽、財產之事，恐嚇他人致生危害
於安全者，處2 年以下有期徒刑、拘役或3 百元以下罰金。
刑法第354 條（毀損器物罪）
毀棄、損壞前二條以外之他人之物或致令不堪用，足以生損害於
公眾或他人者，處2 年以下有期徒刑、拘役或5 百元以下罰金。


司法院資訊處製作；財團法人民間司法改革基金會備份。
